【裁判字號】    89,台上,5951
【裁判日期】    891005
【裁判案由】    煙毒
【裁判全文】
最高法院刑事判決                              八十九年度台上字第五九五一號
    上   訴   人  台灣高等法院檢察署檢察官
    上訴人即被告  乙○○
    被        告  甲○○
右上訴人等因被告等煙毒案件，不服台灣高等法院中華民國八十九年六月十四日第二
審更審判決（八十九年度重上更(四)字第五十六號，起訴案號：台灣台北地方法院檢察
署八十五年度偵字第二七三○三號），提起上訴，本院判決如左：
    主  文
上訴駁回。
    理  由
按刑事訴訟法第三百七十七條規定，上訴於第三審法院，非以判決違背法令為理由，
不得為之。是提起第三審上訴，應以原判決違背法令為理由，係屬法定要件。如果上
訴理由狀並未依據卷內訴訟資料，具體指摘原判決不適用何種法則或如何適用不當，
或所指摘原判決違法情事，顯與法律規定得為第三審上訴理由之違法情形，不相適合
時，均應認其上訴為違背法律上之程式，予以駁回。本件檢察官上訴意旨略稱：原判
決引據被告乙○○供稱：甲○○叫我去找買主，賺錢大家平分。被告二人於為警查獲
時，亦否認係欲將毒品運交他人，另依卷載證據顯示，被告對該毒品有處理之權，是
則被告二人持有大量毒品，自係意圖販賣無疑，原審認被告等僅係運輸未遂，有違證
據法則。上訴人乙○○上訴意旨略稱：(一)原判決援引上訴人供稱：「……我欠債故要
找買主以便清償，結果就被抓，甲○○有告訴我說他要運毒品上來，買主未找到就被
抓」云云為判決基礎，但卷內並無該資料。(二)甲○○固曾供稱：「此次我僅係為湯成
接貨北上，賺取酬勞五十萬元（新台幣，下同），要許某代為找尋買主係為以後舖路
，可藉由仲介賺取其中價差」云云，但依其上開供述，甲○○與上訴人乃係為以後有
所謀議，與此次之運輸毒品無關。(三)同謀共同正犯乃以自己共同犯罪之意思，參與犯
罪構成要件以外之行為；或以自己共同犯罪之意思，事先同謀，而由其中一部分人實
施犯罪行為者，始足當之。原判決既謂上訴人「顯有行為之分擔」，則上訴人既參與
同謀，又分擔犯罪行為之實施，自屬「實施共同正犯」，而非「同謀共同正犯」云云
。惟查：原判決綜核上訴人即被告乙○○（下稱被告），及被告甲○○之供述，扣案
海洛因、卷附鑑定通知書等證據，並參酌全案卷證資料，本於事實審法院推理之作用
，認定被告二人有共同運輸毒品未遂之犯行，已詳細說明其採證認事之理由，所為論
斷，亦俱有卷內資料可資覆按，從形式上觀察，並無違背法令之情形。而按：(一)依卷
內資料，乙○○於法務部調查局訊問時，問：「本案係由甲○○與劉融駿南下取得毒
品，而由你出面找尋綽號阿泉之買主洽談購毒數量、金額等情﹖」，據答稱：「是的
」；問：「你於該筆錄（提示八十五年十二月五日調查筆錄）中所述是否實在﹖有無
其他補充﹖」，答：「……甲○○及劉融駿至南部取得之毒品的供應者……巫、劉二
人此次赴南部取貨，事前有告訴我」。於檢察官偵查時問：「是否在昨天下午二點多
，在三重市○○○道被調查局查獲毒品﹖」，答：「當時我身上沒有東西，我是要去
板橋找毒品買主，甲○○說要下南部拿毒品」；問：「何人叫你去找買主﹖」，答：
「甲○○叫我去找買主，賺了錢大家平分」。於原審前審供稱：「……我欠債故要找
買主以便清償，結果就被抓，甲○○有告訴我說他要運毒品上來，買主尚未找到就被
抓」。被告甲○○於法務部調查局訊問時供稱：「此次我僅係為湯成接貨北上，賺取
酬勞五十萬元，要許某代為找尋買主係為以後舖路，可藉由仲介賺取其中價差」各等
語。原審依此參酌卷附通訊監察報告所示民國八十五年十二月三日十三時四分許，甲
○○與共犯劉融駿南下運輸毒品時，並電乙○○，告以不須使用乙○○之車輛，乙○
○亦向甲○○詳詢南下運毒之時間等情，據以認定被告二人與共犯劉融駿三人均為本
件運輸毒品之共犯，與卷內資料即無不符。原判決對乙○○之如檢察官上訴意旨所指
，及甲○○之如乙○○上訴意旨(二)所指之供述，如何之恰足為「被告等在受雇為湯成
接運毒品時，復冀望日後湯成販毒之時更有所獲而先期代為找尋買主」之證明，尚不
足為「被告等販賣毒品犯行之依據」，亦已詳加說明（原判決理由二－(三)），茲檢察
官及被告乙○○上訴意旨對原審之上開論斷，究係違背如何之經驗法則或論理法則，
既均未依據卷內資料為具體之指摘，復未綜核全案卷證資料，徒然分別摘取乙○○（
檢察官）及甲○○（乙○○）二人之部分供述，據以指摘原判決違背法令，自非適法
之第三審上訴理由。(二)依前述，乙○○於原審前審確有如其上訴意旨(一)所指之供述，
有原審前審八十六年八月二十六日筆錄可供查核（原審上重訴字卷第三十二頁），其
此部分所指，顯屬誤會。(三)乙○○參與謀議當時，雖並應允分擔提供車輛供為運輸工
具，但實際著手實施運輸毒品時，既已因甲○○、劉融駿之已有足之車輛而未提供
，原審因此認定乙○○之行為僅止於「共同謀議」，為同謀共同正犯，於法即無不合
，原判決有關乙○○「顯有行為分擔」云云之述，要係贅述，此由原判決有關「被
告乙○○事前知情而同謀，復『擬』交付其車輛供為運輸毒品之用，……應屬同謀共
同正犯」，及「嗣雖因被告甲○○臨時決定僅以劉融駿駕駛之車號ＨＥ－二二一八號
喜悅轎車南下，而未曾使用乙○○之車，惟仍無礙其於該共同正犯之成立」等語（原
判決第八頁第八行至第十二行）之述，即可明瞭。惟原判決此項違法，尚於判決本
旨不生影響，依刑事訴訟法第三百八十條規定，不得據為第三審上訴理由。至檢察官
其餘上訴意旨所稱「依卷載證據顯示被告二人對該批毒品有處理權力，二人之持有毒
品係意圖販賣」云云，係以空泛之詞，指摘原判決違背法令，並非依據卷內資料為具
體之指摘，依首開說明，自與法律規定得為第三審上訴理由之情形不相適合。本件檢
察官及被告乙○○之上訴均違背法律上之程式，應予駁回。
據上論結，應依刑事訴訟法第三百九十五條前段，判決如主文。
中      華      民      國    八十九    年      十      月      五      日
                              最高法院刑事第二庭
                                  審判長法官  莊  來  成
                                        法官  呂  潮  澤
                                        法官  謝  俊  雄
                                        法官  白  文  漳
                                        法官  蘇  振  堂
      右正本證明與原本無異
                                              書  記  官
中      華      民      國    八十九    年      十      月     十一     日


司法院資訊處製作；財團法人民間司法改革基金會備份。
